【裁判字號】    97,易,3562
【裁判日期】    971231
【裁判案由】    詐欺
【裁判全文】
臺灣臺北地方法院刑事判決      九十七年度易字第三五六二號
公  訴  人  臺灣臺北地方法院檢察署檢察官
被      告  甲○○
上列被告因詐欺案件，經檢察官提起公訴（九十七年度偵字第一
八九九四號），嗣被告於準備程序中就被訴事實為有罪之陳述，
經告以簡式審判之旨，並聽取當事人之意見後，經本院合議庭裁
定以簡式審判程序審理，本院判決如下：
    主  文
甲○○幫助意圖為自己不法之所有，以詐術使人將本人之物交付
，處有期徒刑貳月，如易科罰金，以新臺幣壹仟元折算壹日。
    事  實
一、甲○○因經濟拮据，於民國九十七年六月上旬某日，見報紙
    分類廣告欄內刊登租用帳戶之廣告，即撥打該廣告上之電話
    與真實姓名年籍不詳自稱「陳先生」之成年男子聯絡，並預
    見提供己有金融機構帳戶之存摺、金融卡及密碼，有遭他人
    利用作為詐騙工具之可能，竟仍不違其本意，基於幫助詐欺
    取財之未必故意，在臺北縣三重市○○○路某８５℃咖啡店
    ，將其於九十四年二月十七日，在臺灣銀行（起訴書誤載為
    臺灣商業銀行）華江分行所開設帳號0000000000
    00號帳戶之存摺、金融卡及密碼，以新臺幣（下同）三千
    元之代價，交付「陳先生」使用，「陳先生」意圖為自己不
    法之所有，於九十七年六月十六日晚間七時許，撥打電話至
    臺北市松山區○○○路○段二五○巷三十六弄三十六號乙○
    ○住處，向乙○○佯稱援交須先確認身分，致乙○○陷於錯
    誤，乃依指示至中國信託商業銀行自動櫃員機按鍵操作，而
    於同日晚間九時十七分許，轉帳五千八百二十二元至甲○○
    上開帳戶，旋遭提領，嗣乙○○發覺受騙，報警循線查知上
    情。
二、案經臺北市政府警察局松山分局報請臺灣臺北地方法院檢察
    署檢察官偵查起訴，嗣經本院合議庭裁定以簡式審判程序審
    理。
    理  由
一、訊據被告甲○○對於上開事實坦承不諱（見本院卷第十八頁
    反面、第二十五頁），核與被害人乙○○於警詢時指證遭詐
    騙之情節相符（見臺灣臺北地方法院檢察署九十七年度偵字
    第一八九九四號偵查影印卷第四頁至第五頁），並有中國信
    託商業銀行自動櫃員機交易明細表、臺灣銀行華江分行九十
    七年七月一日華江營密字第○九七五○○○八○六一號函檢
    附之帳號000000000000號帳戶開戶資料暨歷史
    明細查詢在卷可稽（見同上偵查卷第三十四頁至第三十八頁
    ）。又一般國人向金融機構開設帳戶，並無任何法令限制，
    若係用於存提款之正當用途，大可光明正大自行申請使用，
    而帳戶之用途係用來存提款項，一旦有人收集他人帳戶做不
    明使用，依一般常識認知，極易判斷乃係該隱身幕後之使用
    人基於使用別人之帳戶，存提款情形可不易遭人循線追查之
    考慮而為，自可產生與不法犯罪目的相關之合理懷疑，且依
    一般稍具知識之人，對於日常生活常見之不法之徒，利用他
    人帳戶以掩人耳目進行之不法行為中，最常見者不外乎詐騙
    他人錢財，而以帳戶作為犯罪工具，是存摺、金融卡及密碼
    等乃係個人重要物件，一般人自不會任意交由他人保管，被
    告既可預見存摺、金融卡及密碼等有關個人財產、身分之物
    品，淪落他人手中，極可能被利用為與詐騙有關之犯罪工具
    ，雖無使用其帳戶者必然持以詐騙他人之確信，仍願交付來
    路不明之人使用，顯然對於收受者縱以該帳戶作為不法詐騙
    使用，予以容認，足見被告有幫助「陳先生」利用其銀行帳
    戶詐欺取財之不確定故意及行為至明，是被告任意性自白與
    事實相符，應堪採信。綜上所述，本案事證明確，被告幫助
    詐欺取財犯行，至堪認定，應予依法論科。
二、按刑法上之幫助犯，係對於犯罪與正犯有共同之認識，而以
    幫助之意思，對於正犯資以助力，而未參與實施犯罪之行為
    者而言（最高法院八十八年度臺上字第一二七○號判決參照
    ）。被告基於幫助詐欺取財之犯意，提供前揭帳戶之存摺、
    金融卡及密碼予「陳先生」使用，「陳先生」以詐術使被害
    人乙○○陷於錯誤，而轉帳至被告所提供之上揭帳戶，並無
    證據證明被告參與詐欺取財犯行之構成要件行為，是核被告
    所為，係犯刑法第三十條第一項前段、第三百三十九條第一
    項幫助詐欺取財罪。被告幫助「陳先生」犯詐欺取財罪，爰
    依刑法第三十條第二項規定，按正犯之刑減輕之。爰審酌被
    告提供帳戶供他人犯罪使用，所為已影響社會正常經濟交易
    安全，增加被害人尋求救濟之困難，並使犯罪之追查趨於複
    雜，惟其犯後尚能坦承犯行，及其犯罪之動機、目的、手段
    、被害人所受損害等一切情狀，量處如主文所示之刑，並諭
    知易科罰金之折算標準。
據上論斷，應依刑事訴訟法第二百七十三條之一第一項、第二百
九十九第一項前段，刑法第三十條第一項前段、第二項、第三百
三十九條第一項、第四十一條第一項前段，刑法施行法第一條之
一第一項、第二項前段，判決如主文。
本案經檢察官楊冀華到庭執行職務
中    華    民    國  九十七  年   十二   月  三十一  日
                          臺灣臺北地方法院刑事第七庭
                              法      官  孫萍萍
以上正本證明與原本無異。
如不服本判決，應於收受送達後十日內向本院提出上訴書狀，並
應敘述具體理由；其未敘述上訴理由者，應於上訴期間屆滿後二
十日內向本院補提理由書（均須按他造當事人之人數附繕）「切
勿逕送上級法院」。
                              書  記  官  林義盛
中    華    民    國  九十七  年   十二   月  三十一  日
附錄本案論罪科刑法條全文：
刑法第三百三十九條
意圖為自己或第三人不法之所有，以詐術使人將本人或第三人之
物交付者，處五年以下有期徒刑、拘役或科或併科一千元以下罰
金。
以前項方法得財產上不法之利益或使第三人得之者，亦同。
前二項之未遂犯罰之。


司法院資訊處製作；財團法人民間司法改革基金會備份。
